【裁判字號】    95,交上易,712
【裁判日期】    950824
【裁判案由】    過失傷害
【裁判全文】
臺灣高等法院臺中分院刑事判決       95年度交上易字第712號
上  訴  人  臺灣苗栗地方法院檢察署檢察官
上  訴  人
即  被  告  乙○○
       (原名翁志隆)
上列上訴人因被告過失傷害案件，不服臺灣苗栗地方法院94年度
交易字第93號 ，中華民國95年3月22日第一審判決（起訴案號：
臺灣苗栗地方法院檢察署94年度調偵字第50號），提起上訴，本
院判決如下：
    主  文
原判決撤銷。
乙○○無罪。
    理  由
一、公訴意旨略以：被告乙○○（原名翁志隆，於民國95年2月1
    4日改名）於94年1月18日13時許，駕駛車號GU-9128號自用
    小貨車，沿苗栗縣後龍鎮○○○○道臺一線中線車道，由南
    往北方向行駛，途經臺一線111.7公里處，欲變換至內側車
    道，以迴轉至南下車道時，理應注意讓直行車先行，而依當
    時天氣晴、路面無缺陷、視距良好等情形，又無不能注意之
    情事，竟疏於注意內側車道後方有無來車，即貿然變換車道
    至行駛，適有告訴人丙○○駕駛車號MF-5639號自用小客車
    ，亦沿上述省道臺一線內側車道由南往北方向，以時速80公
    里之速度駛來，且未注意車前狀況，致雙方均煞避不及，而
    發生撞擊，造成告訴人受有頸部挫傷併中樞帶症候群及神經
    壓迫傷害，因認被告涉有刑法第284條第1項之過失傷害罪嫌
    云云。
二、訊據上訴人即被告乙○○固坦承於上開時地，駕駛自用小貨
    車，與告訴人丙○○所駕駛之自用小客車發生碰撞，致告訴
    人因而受傷之事實，但堅決否認有何過失傷害之犯行，辯稱
    ：其當天是準備要迴轉而停在安全島缺口，被告訴人的車子
    撞到，其於變換車道時有打方向燈，本件車禍係因告訴人車
    速過快所致，其並無過失等語。經查本件公訴意旨認被告涉
    有上揭過失傷害罪嫌，除依告訴人所提診斷證明書證明告訴
    人確有因本件車禍事故受有傷害外，主要係以告訴人之指訴
    ，及臺灣省竹苗區車輛行車事故鑑定委員會鑑定意見書，認
    本件肇事主因乃被告駕駛自用小貨車變換車道未讓直行車先
    行而為論據。
三、惟查：依證人即告訴人丙○○於原審審理時具結後證稱：「
    （檢察官問：94年1月18日車禍經過情形如何？）當時是中
    午時間我經過臺一線，、、，有稍微轉彎，我行駛在內線，
    約50米時我發現被告車子要左轉，我的車子變成單輪著地，
    我緊急煞車時被告沒有打方向燈，頭也沒有轉。事發後我和
    被告沒有和解。」、「（檢察官問：是否確定你的車道？）
    我在內線、、」、「（檢察官問：你之前在警詢、偵查中所
    述是否實在？）所述都實在」等語。其於車禍發生翌日應警
    詢時則證稱：「我行駛台一線北上直行時，對方GU-9128突
    從外側車道向內切換至111.7公里安全島要往南迴轉，速度
    時走時停，以致發生車禍」等語。參諸卷附之道路交通事故
    現場圖、調查報告表及照片所示，本件肇事路段光線良好、
    路面乾燥、無缺陷、無障礙物、視距良好，該處係屬單向3
    車道、直路之路段、無號誌之分向劃分島缺口處。而被告、
    告訴人之車輛，均停止於該分向劃分島缺口處，被告之車輛
    在前（靠北），告訴人之車輛在後（靠南）；告訴人之車輛
    左前部位凹損，被告車輛之左後燈及排氣管凹損。另告訴人
    之車輛行向後方內側車道遺留有左斜之煞車痕兩道，左右各
    為27、50公尺；兩車碰撞地點位於北向內側車道之分向劃分
    島缺口內。按之一般公路汽車煞車距離、行車速度對照表顯
    示，告訴人所駕車輛煞車距離已達50公尺，其行車速度當在
    時速80公里以上（時速80公里時，在三年以上乾燥瀝青路面
    煞車距離約為36公尺），如再加計時速80公里時駕駛人之反
    應距離約16.64公尺，則本件告訴人應係在52.64公尺以上之
    距離外，即已見到被告之車輛進入內側車道，並停於分向島
    缺口準備迴轉南下車道。
四、依道路交通安全規則第98條第1項第6款規定：「汽車變換車
    道時，應讓直行車先行，並注意安全距離」。是汽車在雙向
    四以上車道行駛，而變換車道時，原則上固應該直行車先行
    ；但在一般安全距離外時，仍非不得變換車道。此乃正常用
    路人依合於交通規則使用道路時所必然之權益，亦係其依信
    賴其他用路人必將遵守交通規則，而為合理使用道路之權益
    。從而，當汽車於變換車道之後，與後行車發生碰撞事故時
    ，即不能單純以結果反向推論，認係變換車道之汽車未讓直
    行車先行而肇事；否則無異禁止汽車變換車道，此不僅有違
    上揭交通安全規則訂定之旨，更將造成道路阻滯難行之結果
    。以此檢視本件車禍事故，依卷附道路交通事故調查報告表
    所載，本件肇事路段時速限制為60公里，此核與告訴人於本
    院庭提照片顯示上開臺一線公路北上100公里路標處，設有
    速限標誌載為60公里相符。則依一般公路汽車煞車距離、行
    車速度對照表，及汽車行駛距離與反應距離一覽表所示，當
    汽車以時速60公里行駛於三年以上瀝青路面時，其煞車距離
    加計駕駛人反應距離約為32.68公尺，時速70公里時約為42.
    46公尺，時速75公里時約為47.6公尺。而本件告訴人發現被
    告車輛變換車道時，既至少在52.64公尺以上，有如前述，
    苟依一般正常駕駛人在可信賴其遵守速限情形下行駛該路段
    ，顯然有餘裕因應前車變換車道，而採取保持安全距離之措
    施。因此本件被告於上揭路段變換車道至分向島停車，準備
    迴轉南下車道，即不應被認為有違反未讓直行車先行之規定
    。上開鑑定意見僅以碰撞結果，遽而推論被告變換車道未讓
    直行車先行為肇事主因，自無足取。本件應係被告合乎道路
    交通安全規則變換車道，並暫停準備迴轉，而遭告訴人超速
    未保持安全距離，並採取安全措施追撞所致，難認被告有何
    肇事因素。
五、綜上所述，本件依現存證據，並不能證明被告有違規變換車
    道之情形。此外，復查無任何積極證據足證被告有公訴意旨
    所指之過失犯行，其被訴之犯罪要屬不能證明。原審法院誤
    認被告涉犯過失傷害犯行，核有違誤，被告上訴意旨否認犯
    行，並執以指摘原判決不當，即有理由，應由本院原以撤銷
    ，改為被告無罪之判決。
據上論斷，應依刑事訴訟法第369條第1項前段、第364條、第301
條第1項前段，判決如主文。
本案經檢察官甲○○到庭執行職務。
中    華    民    國    95    年    8    月     24    日
               刑事第六庭  審判長法  官  劉  連  星
                                 法  官  黃  永  祥
                                 法  官  邱  顯  祥
上列正本證明與原本無異。
不得上訴。
                                 書記官  陳  桂  芬
中    華    民    國    95    年    8     月    25    日
                                                      Ｆ


司法院資訊處製作；財團法人民間司法改革基金會備份。
